臺灣高等法院刑事判決　　　　　　　 100年度上易字第2471號
上　訴　人　臺灣板橋地方法院檢察署檢察官
被　　　告　李國春
選任辯護人　葉文政律師
上列上訴人因被告竊盜案件，不服臺灣板橋地方法院100 年度易
字第564 號，中華民國100 年9 月9 日第一審判決（起訴案號：
臺灣板橋地方法院檢察署99年度偵字第31315 號），提起上訴，
本院判決如下：
    主  文
上訴駁回。
    理  由
一、本件公訴意旨略以：被告李國春意圖為自己不法所有，於民
    國99年10月21日凌晨4 時許，駕駛車號DG-2169 號自小客車
    ，前往臺北縣中和市（現改制為新北市中和區○○○路○ 段
    78巷一帶，停車後復於同日凌晨4 時53分許之夜間，侵入同
    巷1 弄22號4 樓（按起訴書誤載為3 樓）林明揚與林曾秀梅
    之住處，竊取林明揚置放在寢室內長褲中皮夾1 只與其中現
    金新臺幣（下同）4 萬6 千元、身分證、健保卡等物品，得
    手後旋於同日清晨5 時1 分許離開上址。嗣因林曾秀梅於李
    國春行竊時遭驚醒，起床發覺有異，始報警循線查獲，因認
    被告涉有刑法第321 條第1 項第1 款之於夜間侵入住宅竊盜
    罪嫌云云。
二、按犯罪事實應依證據認定之，無證據不得認定犯罪事實；不
    能證明被告犯罪者，應諭知無罪之判決，刑事訴訟法第154
    條第2 項及第301 條第1 項，分別定有明文。次按認定不利
    於被告之事實，需依積極證據，苟積極證據不足為不利於被
    告事實之認定時，即應為有利於被告之認定，更不必有何有
    利之證據；又事實之認定應憑證據，如未能發現相當證據，
    或證據不足以證明，自不能以推測或擬制之方法，以為裁判
    基礎；此所謂認定犯罪事實之積極證據，係指適合於被告犯
    罪事實之認定之積極證據而言，雖不以直接證據為限，間接
    證據亦包括在內；然而無論直接或間接證據，其為訴訟上之
    證明，須於通常一般之人均不致有所懷疑，而得確信其為真
    實之程度者，始得據為有罪之認定，倘其證明尚未達到此一
    程度，而有合理之懷疑存在時，致使無從形成有罪之確信，
    根據「罪證有疑、利於被告」之證據法則，即不得遽為不利
    被告之認定（最高法院30年上字第816 號、29年上字第3105
    號、40年台上字第86號及76年台上字第4986號判例意旨參照
    ）。至告訴人之指訴，係以使被告受刑事訴追為目的，是以
    告訴人之指訴為證據方法，除其指訴須無瑕疵，且應有查與
    事實相符之佐證，始得資為判決之基礎（最高法院52年台上
    字第1300號及61年台上字第3099號判例可資參照）。
三、公訴意旨認被告李國春涉犯上開罪嫌，無非係以證人即告訴
    人林曾秀梅於警詢及偵查中之證詞、證人即查獲員警曾胤寧
    於偵查中之證述及現場監視器翻拍照片10張與現場地圖1 紙
    為其論據。訊據被告固坦承於上開時地駕駛上開自用小客車
    行經台北縣中和市○○路○段78巷附近停車，並下車進入告
    訴人林曾秀梅上開住處附近巷內等情，惟堅決否認上開犯行
    ，辯稱：伊當天並未進入林曾秀梅住處內竊取上開財物，伊
    係駕車行經上址處時，因剛始要上小號，後來生殖器腫脹整
    個壓迫感，用手去摸會痛，伊以為吃壞肚子或膀胱發炎，才
    會停車在台北縣中和市○○路○段78巷附近，再下車走進林
    曾秀梅上開住處附近巷內，但結果大小號都沒有上出來等語
    。經查：
  (一)告訴人林曾秀梅台北縣中和市○○路○段78巷1 弄22號3 樓
    住處內，於99年10月21日凌晨4 時許遭人侵入竊得現金4萬6
    千元、身分證及健保卡等物乙情，業據告訴人林曾秀梅於警
    詢、偵查及原審審理時指訴綦詳（見偵查卷第5至7、24至26
    頁、原審卷第48至51頁），核與證人即警員曾胤寧於偵查中
    及證人即警員張毓珊於偵查及原審審理時證述之情節，大致
    相符（見偵查卷第25至26頁、原審卷第78至79頁），雖堪採
    信。惟被告於原審及本院審理時均堅決否認有上開犯行，且
    告訴人林曾秀梅原於警詢中指稱：伊於99年10月21日「5時
    15 分許突然醒來」發現客廳有個影子，出來看就有個陌生
    男人從客廳走出伊家大門，穿完衣服出來就沒看到該名男子
    了，門鎖沒被破壞、屋內沒有零亂，伊只看到該名男子背影
    ，沒看到臉，該男子身高約165，身材中等，穿黑色外套、
    長褲好像也是黑色或深色等語（見偵查卷第5頁），亦與其
    於偵查中證稱：伊原本在睡覺，到了「4點起床」，看到伊
    房間門沒有關，房外有一個影子在走動，伊起來看一看，看
    到一個人影，當時接近5點，那個人影一直往下走等語（見
    偵查卷第24頁）及後其於原審審理時證稱：伊「中途睡醒大
    約4點50分左右」，伊是突然看到一個影子，伊嚇一跳，那
    個人影在客廳，伊臥室房門沒關，伊起來就看到那個人影在
    客廳，大門沒有被破壞，當天晚上伊家大門有鎖，伊看到那
    個人影走出大門，走樓梯下去，伊後來沒有打110報案，伊
    去跟里長說，里長兒子說那麼早，伊就很生氣回去了，快到
    伊家樓下門口時，就看到巡邏警車，就跟他說伊家遭竊，警
    察就跟伊上樓去看，伊看到那個人影的背面，當時家裡客廳
    沒有點燈等語（見原審卷第48至51頁），有關告訴人林曾秀
    梅何時醒來一節，先後有「5時15分許突然醒來」、「4點起
    床」、「中途睡醒大約4點50分左右」之差異，難謂無瑕疵
    ，而告訴人林曾秀梅中途醒來時，尚屬黎明前時刻，且告訴
    人林曾秀梅亦證稱：當時房間及客廳均沒有點燈，其當時只
    見到該名男子背影等情（見原審卷第48頁背面），則告訴人
    林曾秀梅能否於漆黑之環境中，僅見一人之背影，即能正確
    無誤的指認該人，顯非無疑。是尚難單憑告訴人林曾秀梅於
    原審審理時證稱：伊確定當時看到那個人影就是被告其人云
    云（見原審卷第50頁背面），遽為不利於被告之認定。
  (二)又偵查卷內所附「住宅竊盜案監視器VCD 乙片」，經原審於
    100 年5 月27日審判期日當庭播放進行勘驗後，認「一、時
    間2010/10/21-04:53:35 至04:54:00（共26秒），嫌犯從畫
    面右下角走進巷子內，並沿著巷子右邊走，走到畫面中間時
    往左看了一下，就走向巷子左邊，接著收傘往左邊走並消失
    在畫面中。二、時間2010/10/21-05:01:05 至05:01:21（共
    17秒），嫌犯從畫面上方巷子左邊走出來，沿著巷子左邊往
    畫面下方走，最後由畫面左下方走出畫面。三、時間2010/1
    0/ 21-05:05:24至05:05:32（共9秒）有人從巷子左邊走出
    來，沿著巷子往畫面上方走。四、時間2010/10/21-05:05
    :42至05:06:21（共41秒）一輛汽車沿著道路往畫面上方行
    駛，接著有一輛銀色汽車在監視器所拍攝路口迴轉並沿著道
    路往畫面上方行駛，但幾秒後銀色車輛隨即靠路邊停車，有
    一輛警車從畫面左下角出現，警車沿著道路往畫面上方行駛
    ，警車後方跟著一台警用機車與一台民眾騎乘的機車，警車
    經過上開銀色車輛後畫面結束」等情在卷，此有原審100年5
    月27日審理期日勘驗筆錄及其附件勘驗報告各乙份可佐（見
    原審卷第53至71頁），應堪認定，而綜合上開勘驗結果可知
    ，自99年10月27日凌晨4時53分35秒起至5時5分32秒止，在
    上開監視器畫面上一共出現過3個人影，其中1個人影持傘走
    向告訴人林曾秀梅住處方向（即上開勘驗結果一），另2個
    人影則均持傘自告訴人林曾秀梅住處走出，惟其一走向畫面
    下方（即上開勘驗結果二），另一則走向畫面上方（即上開
    勘驗結果三），且因走向畫面上下方2個人影，因行走方向
    上下不同，理論上應非屬同一之人，是於上開時間內至少有
    2或3個人接近告訴人林曾秀梅上開住處過，足堪認定。
  (三)雖被告自承當時有駕駛上開自用小客車行經台北縣中和市○
    ○路○段78巷附近停車，並下車進入告訴人林曾秀梅上開住
    處附近巷內，而遭監視器錄下畫等語，惟被告辯稱：伊當天
    並未進入林曾秀梅住處內竊取上開財物，伊係駕車行經上址
    處時，因剛始要上小號，後來生殖器腫脹整個壓迫感，用手
    去摸會痛，伊以為吃壞肚子或膀胱發炎，才會停車在台北縣
    中和市○○路○段78巷附近，再下車走進林曾秀梅上開住處
    附近巷內，但結果大小號都沒有上出來等語，並提出其自99
    年10月26日（按原審誤載為100年）起至同年11月25日止患
    有皮膚過敏及陰部蜂窩組織炎治療之復興皮膚科診所100 年
    3月31日診斷證明書乙紙為證（見原審卷第37頁），亦核與
    被告上開所辯大致相符，被告上開所辯尚非不足採信。且告
    訴人林曾秀梅上開住處內後經台北縣  政府警察局（按現改
    制為新北市政府警察局）鑑識人員到場進行採證後，亦未採
    獲任何跡證乙節，亦據台北縣政府警察局中和第一分局100
    年5月2日新北警中一刑字第1000017137號函及其所附勘察採
    證同意書、證物清單各乙紙可憑（見原審卷第39、40頁），
    是本件除告訴人林曾秀梅上開先後矛盾且違常情之指訴外，
    並無其他證據足以佐證被告確有公訴人所指本件竊盜犯行。
  (四)公訴人雖以被告所辯其因不舒服，可以在下中和交流道後，
    就近在沿路加油站或便利商店解決，且其原於警詢中辯稱尿
    急，膀胱不舒服，後於原審審理時又改稱當天沒有上小號，
    是生殖器腫脹，顯係事後卸責之詞云云，並提出被告前另涉
    有竊盜犯行之臺灣臺北地方法院檢察署90年度偵字第23418
    號聲請簡易判決處刑書及臺灣臺北地方法院91年度簡字第42
    號刑事簡易判決各乙件為憑，然被告於原審審理時辯稱：伊
    不知道那裡有加油站或便利商店可以借廁所，當時還沒有看
    過醫生，不知道是什麼狀況，伊是想上小號，但找不到生殖
    器，整個包皮含生殖器四周整個有壓迫感、腫脹，用手去摸
    都很痛，所以就沒有上，伊自認為是膀胱發炎等語（見原審
    卷第87至88頁），不僅核與被告所提出上開診斷證明書上所
    載「皮膚過敏及陰部蜂窩組織炎」之病症部位，大致相符，
    且告訴人林曾秀梅上開住處，自99年10月27日凌晨4時53分
    35秒起至5時5分32秒止，至少有2或3個人接近過，已如上述
    ，縱認被告上開所辯過程，或存有上開疑點，亦不足認定被
    告即係當天凌晨侵入告訴人林曾秀梅上開住處內竊得上開現
    金4萬6千元、身分證、健保卡等物之人，至為顯然。至於被
    告前因另涉竊盜犯行，先後經臺灣臺北地方法院檢察署檢察
    官以90年度偵字第23418號案件聲請簡易判決處刑，並經臺
    灣臺北地方法院以91年度簡字第42號案件判處罪刑在案乙情
    ，此有臺灣臺北地方法院檢察署90年度偵字第23418號聲請
    簡易判決處刑書、臺灣臺北地方法院91年度簡字第42號刑事
    簡易判決及被告之臺灣高等法院被告前案紀錄表各乙份可稽
    ，縱堪認定，然此與被告是否確有公訴人所指上開竊盜犯行
    ，究屬二事，自不得僅憑被告前確有因竊盜犯行經法院判決
    確定在案，即認本件告訴人林曾秀梅住處於上開時間遭人侵
    入竊得財物之犯行，亦確係被告所為，至為當然。
  (五)此外，復查無其他任何積極事證，足資證明被告確有公訴人
    所指上開竊盜犯行，揆諸上揭判例意旨所示，自應為被告無
    罪諭知。
四、原審以不能證明被告犯罪而為無罪之諭知，經核並無不合。
    檢察官上訴意旨猶以：被告於偵查中之供述與審判中所辯情
    節前後差異甚大，且被告當時係要由中壢返回台北市信義區
    之住處，與案發地點並無任何地緣關係，實無需經過案發地
    點，被告所辯實與常情有違；況皮膚過敏、陰部蜂窩組織炎
    之疼痛與欲小解之膀胱腫脹壓迫感，差異亦甚鉅，原審竟以
    被告所提出之診斷證明書，遽認被告無罪，實有未洽云云。
    惟按檢察官就被告犯罪事實，應負舉證責任，並指出證明之
    方法，因此，檢察官對於起訴之犯罪事實，應負提出證據及
    說服之實質舉證責任，倘其所提出之證據，不足為被告有罪
    之積極證明，或其指出之證明方法，無從說服法院以形成被
    告有罪之心證，基於「證據裁判主義」及「無罪推定之原則
    」，自應為被告無罪判決之諭知，有最高法院92年台上字第
    128號判例可資參照。查被告於審理時所稱生殖器腫脹、有
    壓迫感等語，核與被告所提出上開診斷證明書上所載「皮膚
    過敏及陰部蜂窩組織炎」之病症部位，大致相符，且告訴人
    林曾秀梅上開住處，自99年10月27日凌晨4時53分35秒起至5
    時5分32秒止，至少有2或3個人接近過，縱認被告上開所辯
    過程，或存有上開疑點，亦不足認定被告即係當天凌晨侵入
    告訴人林曾秀梅上開住處內竊得上開現金4萬6千元、身分證
    、健保卡等物之人，業據原審論述綦詳，檢察官上訴意旨，
    並未提出其他積極證據證明被告有起訴意旨所指竊盜之犯罪
    事實，仍就原審已詳予審酌並論斷之事實，再事爭執，而指
    摘原判決不當，要非可採，其上訴為無理由，應予駁回。
據上論斷，應依刑事訴訟法第368條，判決如主文。
本案經檢察官陳正芬到庭執行職務。
中    華    民    國   100    年    12    月    6     日
                  刑事第二十一庭審判長法  官  周政達
                                      法  官  江翠萍
                                      法  官  許永煌
以上正本證明與原本無異。
不得上訴。
                                      書記官  章大富
中    華    民    國   100    年    12    月    6     日